臺灣臺南地方法院交通事件裁定　　　　　96年度交聲字第59號
移送機關　　交通部公路總局嘉義區監理所臺南監理站
異議人即　　甲○○
受處分人
上列受處分人因違反道路交通管理處罰條例案件，對於交通部公
路總局嘉義區監理所台南監理站民國96年1月15日所為之裁決處
分（處分案號：嘉監南字第裁74-S00000000號）聲明異議，本院
裁定如下：
    主  文
異議駁回。
    理  由
一、原處分意旨略以：異議人即受處分人甲○○（下稱異議人）
    於民國九十五年十一月十六日十八時二十八分許，騎乘其所
    有之車牌號碼ＮＬＶ－七二七號重型機車，於台南市○○路
    、長榮路口，有未戴安全帽及於有燈光號誌管制之交岔路口
    紅燈右轉之違規行為，經台南市警察局第一分局警員逕行舉
    發，原處分機關即交通部公路總局嘉義區監理所台南監理站
    依道路交通管理處罰條例（下稱處罰條例）第三十一條第六
    項、第五十三條第二項、第六十三條第一項規定，裁處異議
    人罰鍰新台幣（下同）一千一百元，並記違規點數三點等語
    。
二、本件異議意旨略以：異議人於上開時間、並未駕駛上揭機車
    行經台南市○○路、長榮路口，因異議人當時在桃園上班，
    且上開機車已於九十五年六月底拖運至桃園供異議人上下班
    使用，故不可能在台南發生違規事件，為此請求撤銷原處分
    。
三、按車輛指在道路上以原動機行駛之汽車（包括機器腳踏車）
    或以人力、獸力行駛之車輛；機器腳踏車駕駛人或附載座人
    未依規定戴安全帽者，處駕駛人五百元罰鍰；汽車駕駛人，
    行經有燈光號誌管制之交岔路口紅燈右轉者，處六百元以上
    一千八百元以下罰鍰，並記違規點數三點，處罰條例第三條
    第八款、第五十三條第二項、第六十三條第一項第三款分別
    定有明文。
四、經查：
（一）異議人上開經警舉發未戴安全帽及紅燈右轉之違規事實，
      有臺南市政府警察局南市警交字第S00000000號舉發違反
      道路交通管理事件通知單一紙附卷可資佐證。
（二）證人甘唐溧即舉發本件違規之員警於本院九十六年二月十
      三日調查時結證：「（本件是否你舉發，情形如何〈提示
      舉發單並告以要旨〉？）是我告發的。長榮與大學路口他
      瞬間好像飆車從我面前呼嘯而過，我就將車號記下來，當
      時異議人沒有戴安全帽。」、「（請你指認違規的行為人
      是否就是在庭的異議人？）是的。沒有錯。」、「（當時
      異議人的機車闖紅燈過去的時候有無可能將車號誤記？）
      我有連續記了兩次，且立刻抄在簿子上面，且我也有記載
      時間。」等語（見該日本院訊問筆錄），製單之員警甘唐
      溧依法執行勤務，與異議人毫無怨懟，衡情當無自陷偽證
      罪而構詞誣賴異議人之理，復查無積極證據足以證明證人
      上開證述係屬虛偽，且交通警察製單舉發違反道路交通管
      理處罰條例所列之違規事實，本質上為行政處分，係公務
      員基於職務上之權力，依法就特定之具體事件所為之具公
      法上效果之單方面行政行為，基於公務員為公法上行為具
      有公信力之原則，該行政行為當可被推定為真正，其據以
      依法處分之事實認定亦為正確無誤。本此公信原則，乃立
      法者賦予行政機關制定違反道路交通事件統一裁罰標準及
      處理細則，使執勤警員得當機處分以達其維護交通秩序、
      安全之行政目的。再按執行交通勤務警察依法律規定製單
      舉發違反道路交通管理處罰條例所列之違規事實，並由公
      路主管機關加以處罰，即係行政處分，受處分人不服公路
      主管機關所為之處罰，依道路交通管理處罰條例第八十七
      條之規定向管轄地方法院聲明異議，自屬行政救濟程序，
      其舉證責任分配，應採民事訴訟上舉證責任分配原則，八
      十七年十月二十八日修正公布之行政訴訟法第一百三十六
      條同揭此旨，而明文規定準用民事訴訟法第二百七十七條
      舉證責任分配之原則。是此，異議人雖以前情置辯，且提
      出出勤卡影本及機車相片各一張為證，惟觀諸該出勤卡影
      本及機車相片，僅足以證明當日七時四十八分異議人已上
      班、於二十時五十三分異議人下班及上揭機車曾於某年某
      月在桃園停放之事實，至於違規當日十八時二十八分許上
      揭機車未行經台南市○○路、長榮路口乙節，未提出確實
      事證以供本院調查，是其所辯尚非可信，本院亦查無任何
      證據足資證明執勤員警有捏造事實違法取締之情事存在，
      則執勤警員本其維護交通秩序、安全職責所為之舉發，自
      應受到合法、正確之推定。
（三）再警方取締交通違規事件，其以照相、錄影方式取證者，
      固足為違規之證明，惟警員當場舉發者，舉發之員警本身
      之目睹、耳聞，亦為違規人違規之證明，非必所有之違規
      事件，均需有照相或錄影方足為違規之證據。況警察執行
      勤務，事項繁瑣，且違規情形一過即逝，並非長期存在，
      何能要求警察必備有照相、錄影取證？是本件縱無舉發照
      片、錄影為佐證，然異議人之違規行為既經本件製單之員
      警甘唐溧於本院調查時結證在卷，且其所述內容並無何矛
      盾或違背經驗法則之處，自得為本院判斷之依據。
五、綜上所述，異議人騎乘其所有之重型機車，於前述時、地，
    有未戴安全帽及於有燈光號誌管制之交岔路口紅燈右轉之違
    規事實，既可認定，則原處分機關依處罰條例第三十一條第
    六項、第五十三條第二項、第六十三條第一項第三款之規定
    ，裁處異議人罰鍰一千一百元，並記違規點數三點，核無不
    當，本件異議為無理由，應予駁回。
六、據上論結，應依道路交通管理處罰條例第八十七條第二項、
    道路交通案件處理辦法第十九條，裁定如主文。
中　　華　　民　　國　　96　　年　　5 　　月　　16　　日
                  交通法庭法　官　鍾邦久
以上正本證明與原本無異。
如不服本裁定應於送達後5日內向本院提出抗告狀（應附繕本）
。
 　　                     書記官　陳慧玲
中　　華　　民　　國　　96　　年　　5 　　月　　16　　日
